【裁判字號】    90,交上訴,214
【裁判日期】    901231
【裁判案由】    公共危險等
【裁判全文】
臺灣高等法院刑事判決                  九十年度交上訴字第二一四號
    上  訴  人
    即  被  告  甲○○
右上訴人因公共危險等案件，不服臺灣桃園地方法院九十年度交訴字第一一０號，中
華民國九十年九月二十五日第一審判決（起訴案號：臺灣桃園地方法院檢察署九十年
度偵字第九一六三號）提起上訴，本院判決如左：
    主  文
上訴駁回。
甲○○緩刑肆年。
    事  實
一、甲○○意圖為自己不法之所有，於民國九十年五月二日上午七時許，在桃園市○
    ○街七一號附近即「溫州公園」旁之空地，攜帶其所有，可用以刺、劃或敲擊傷
    人之身體，加害人之生命，客觀上具有危險性，可為兇器之十字型起子一支及扳
    手一支，以之竊取停放該處屬乙○○所有之ＫＵ－０一二一號自小客車車牌二面
    ，得手後，且將其中一面改懸於其所有之ＫＴ－０二一二號自小客車車頭而使用
    之。
二、甲○○另於同日晚間十一時許，在桃園市○○路七十號二樓工地內飲酒，迨翌（
    三）日凌晨二時許方歇，雖留於該工地內休憩，惟迄是日上午六時許起身之際，
    其吐氣所含酒精成份猶高達每公升０‧六五毫克，尚處於宿醉未醒之狀態，此時
    ，其本應注意依法係不得駕車，竟仍駕駛ＫＴ－０二一二號自小客車自上址工地
    出發，欲返回住處。同日上午八時四十分許，其駕車沿桃園市○○路由慈文路往
    大興西路方向行駛，途經該路五九三號前，道路中央係劃設分向限制線（即雙黃
    線）且行車速限為時速四十公里以下之路段時，尤須注意駕車應遵守規定之速限
    ，在劃有分向限制線之路段並係禁止跨越行駛，復無不能注意之事情，詎疏未注
    意，僅為超越前車，竟貿然跨越分向限制線侵入對向內側車道並以時速五十至六
    十公里之速度超速疾馳前進，致與沿對向內側車道直行而來之由王淑貞騎駛之Ｅ
    ＶＥ－九二一號輕型機車迎面對撞。王女頓時人、車倒地，因而受有右膝挫傷並
    撕裂傷之傷害。詎甲○○駕車肇事致王淑貞受傷後，竟未下車處理並將之送醫急
    救，反而驅車加速駛離現場，逃逸無蹤。嗣警方據報趕赴現場旋依路人提供之車
    號於當日上午十時許查獲甲○○，進而循線查悉右揭竊行。
三、案經被害人王淑貞訴由桃園縣警察局桃園分局報請台灣桃園地方法院檢察署檢察
    官偵查起訴。
  理  由
一、訊據上訴人即被告甲○○，坦承於事實欄一所述之時、地，持用其所有之十字型
    起子及扳手各一支，竊取ＫＵ－０一二一號自小客車車牌二面，得手後，且將其
    中一面改懸於其所有之ＫＴ－０二一二號自小客車車頭而使用之，並先後於事實
    欄二揭示之各時、地，飲酒暨酒後駕車致與告訴人王淑貞騎駛之機車發生車禍，
    使之人、車倒地而受有傷害，事發後未將王女送醫急救即逕自驅車駛離現場等情
    不諱，其於警訊亦承明：「我因為要超車而逆向行駛至對方的內車道．．．我的
    速度約五十至六十公里之間」等語無訛（見偵卷第六頁反面、第七頁），並分經
    被害人乙○○於警訊，告訴人王淑貞於警訊、偵查及原審調查時，各指述綦詳（
    見偵查卷第十三、十一頁、三十八頁反面，原審卷第十三頁），復有贓物領據一
    紙、車籍作業系統－查詢認可資料一份、遭竊二面車牌之照片一幀、警製道路交
    通事故調查報告表一份、被告之汽車暨受損情形照片十幀及現場照片二幀在卷足
    佐（偵查卷第十八、二十、二十五、十五、二十六至三十一頁）。再者，前揭發
    生車禍之路段，道路中央係劃設分向限制線（即雙黃線），行車速限則為時速四
    十公里以下，事發當時係天候晴，日間有自然光，道路無障礙物且視距良好等情
    ，亦有右述卷存事故調查報告表所載暨現場照片為憑。至告訴人係因本件車禍而
    受有右膝挫傷並撕裂傷之傷害乙節，則有敏盛綜合醫院診斷證明書一份附卷可證
    （偵查卷第十九頁）。再查，事發後經警測試結果，被告吐氣所含酒精成份高達
    每公升０‧六五毫克之情，並有酒精濃度測定單一紙存卷可按（偵查卷第十六、
    十七頁）。依照交通部運輸研究所七十九年八月對駕駛人行為之研究（酒醉駕車
    對駕駛行為之分析研究）指出，吐氣每公升酒精含量零點二五mg等於血液中酒精
    濃度（Blood Alcohol Concentratio簡稱 BAC）百分之零點零五（亦即每100ml血
    液中含mg酒精），而(1)BAC 到達百分之0.03至百分之0.05時，對駕駛能力之影
    響為：多數駕駛人心境逐漸幻不定、視覺與反應靈敏性減弱、對速度及距離的判
    斷力差。對心理行為之影響為：觀察力逐漸欠缺、心情漸趨輕鬆、自信心增加、
    多話、精神狀態處於陶醉感。(2)BAC 到達百分之0.05至百分之0.08時，對駕駛能
    力之影響為：反應遲純、駕駛能力受損、遲而不決或決而不行。對心理行為之影
    響為：情緒鬆弛、感情與行為趨向誇張、肌肉不協調、精神處於興奮狀態。(3)
    BAC 到達百分之0.08至百分之0.15時，對駕駛能力之影響為：判斷力嚴重受到影
    響、能與精神協調受損、駕駛之體能困難增加。對心理行為之影響為：產生情緒
    異常現象、步伐不平穩、言語不清、反應惡劣、記憶及判斷力受損、精神處於錯
    亂狀態。(4)超過百分之0.5 ，對駕駛人能力之影響為：無法開車。對心理行為之
    影響為：爛醉如泥、失去知覺可能致死、精神處於昏睡狀態。飲酒後吐氣０‧五
    五Mg/L相當於BAC 百分之0.11，參酌上開說明，其判斷力、精神協調及駕駛體能
    、精神狀態等綜合判斷，已明顯達於不能安全駕駛程度。本件被告查獲時吐氣所
    含酒精成份既高達０‧六五毫克，猶超過０‧五五毫克甚多，稽之卷存警製「刑
    法第一百八十五條之三案件測試觀察紀錄表」之「觀察結果欄」並載明「查獲、
    測試或訊問過程，嫌疑人有含糊不清」之情形，由是，被告有服用酒類以致不能
    安全駕駛動力交通工具而駕駛之事實堪可認定。
二、按服用酒類，不能安全駕駛動力交通工具而駕駛者，須受刑罰之制裁，刑法第一
    百八十五條之三定有明文，揆其法意，厥指行為人於此際即負有不得駕車之法定
    注意義務，以避免對其他人用路人之生命、身體或財產造成危險，是以被告於酒
    醉不能安全駕駛時，竟仍違反法之期待，猶敢於駕車上路，已有過咎。次按，駕
    駛人駕駛汽車應遵守道路交通標線之指示，汽車行車速度，依標誌之規定，無標
    誌者，在市區道路，時速不得超過四十公里，在郊外道路時速不得超過六十公里
    ，道路交通安全規則第九十條、第九十三條第一項第一款分別定有明文。又按，
    分向限制線，用以劃分路面成雙向車道，禁止車輛跨越行駛，並不得迴轉，道路
    交通標誌標線號誌設置規則第一百六十五條第一項亦規定甚明。被告於酒醉後既
    執意駕車外出，依法尤負有前開注意義務，行車速度不得超過該路段之最高速率
    限制時速四十公里，在該劃有分向限制線之路段更不得跨越分向線侵入對向車道
    行駛，且事發當時係天候晴，日間有自然光，道路無障礙物並視距良好，其視線
    、視野自屬清淅無礙，不僅能確切掌握路上各人、車之動態，抑且，亦無任何阻
    滯或障礙存在逼使其不得不侵入對向車道行車，是顯無不能注意之情事，詎衹為
    超越前車，竟貿然跨越分向限制線侵入對向內側車道並以時速五十至六十公里之
    速度超速疾馳前進，致生本件車禍，其有過失極明。至告訴人雖有騎輕機車沿內
    側車道行駛之違規情形，惟輕型機車不得行駛內側車道之規定，旨在避免因其行
    速較緩致阻礙內側車車道車流之順暢，兼並防止因與同車道之快車爭道結果演生
    不測，非在防範遭對向來車碰撞之意外，是以告訴人沿內側車道騎駛輕型機車之
    違規情事，顯非本件車禍之可責原因，核屬單純違反行政規定，再者，被告既係
    突入對向內側車道並超速行車，告訴人猝臨此狀，自屬無法防範，從而殊難謂告
    訴人就本件車禍之發生與有過失。告訴人又係因本件車禍受有如上傷害，告訴人
    所受之傷害與被告之過失行為間顯有相當因果關係，被告自應負過失傷害之責。
    綜述，本件事證已明，被告犯行洵堪認定，應依法論科。
三、被告攜帶可用以刺、劃或敲擊傷人之身體，加害人之生命，客觀上具有危險性，
    可為兇器之十字型起子及扳手各一支，以之竊取自小客車車牌二面部分，核犯刑
    法第三百二十一條第一項第三款之攜帶兇器竊盜罪。至其於飲酒後已達於不能安
    全駕駛之狀態，猶駕駛汽車部分，係犯刑法第一百八十五條之三之服用酒類，不
    能安全駕駛動力交通工具而駕駛罪。另其駕車不慎致告訴人受有傷害部分，則犯
    刑法第二百八十四條第一項前段（公訴人漏載前段）之過失傷害罪。再其駕車肇
    事致告訴人受傷之後，竟又驅車駛離現場，逃逸無蹤部分，為犯刑法第一百八十
    五條之四之肇事逃逸罪。被告係酒醉駕車因而致人受傷，就其所犯過失傷害部分
    ，應依道路交通管理處罰條例第八十六條第一項規定，加重其刑。查被告飲酒已
    達於不能安全駕駛之狀態，猶駕駛汽車外出時，即已獨立成罪，嗣其駕車撞擊告
    訴人致傷，係基於另一個過失之可責心態所肇致，與此前不能安全駕駛之可責類
    型迥然有別，又其駕車逃逸之犯意，顯係在肇事之後始頓起萌生，至其最先之攜
    帶兇器竊盜之犯意更係另生獨萌，因之，其所犯前揭四罪，主觀上之可責事由自
    屬各別且係先後起意，構成要件又不相同，即應分論併罰。
四、原審本同上之見解，適用道路交通管理處罰條例第八十六條第一項，刑法第一百
    八十五條之三、第一百八十五條之四、第二百八十四條第一項前段、第三百二十
    一條第一項第三款、第五十一條第五款、第三十八條第一項第二款，罰金罰鍰提
    高標準條例第一條前段之規定，並審酌被告犯後態度，被告酒醉駕車係高度危險
    之行為，又係超速及任意侵入對向車道行車之極端怠忽、漫不經心之駕車態度而
    肇事，過失情節甚重，肇事後猶心存僥倖，竟驅車加速揚長而去，任將告訴人棄
    之不顧，無視他人生命之安危，犯行所生危害至鉅，其行竊時攜帶兇器之種類、
    危險性之大小、竊得財物之價值，及於原審判決時，尚未與告訴人達成民事和解
    等一切情狀，分別量處被告攜帶凶器竊盜有期徒刑六月、酒後駕車有期徒刑二月
    、過失傷害有期徒刑四月及駕車肇事逃逸有期徒刑一年二月，並定其應執行刑為
    有期徒刑二年，經核其認事用法並無不合，量刑亦稱妥適；被告上訴指原審量刑
    過重，難認為有理由，應予駁回。
五、末查被告未曾受有期徒刑以上刑之宣告，此有臺灣高等法院被告全國前案紀錄表
    在卷可稽，本案被告酒醉駕車，違規跨越雙黃線駛入來車道肇事致告訴人受傷，
    過失情節匪淺，固有可議，惟被告犯後已坦承全部犯行，於本院審理後，並與告
    訴人成立民事和解，賠償損害，此有其提出之和解書乙紙在卷可稽，顯有悔悟，
    且需扶養肢障之兒子，獨負家計，現又已離婚（有協議書及殘障手冊附卷可證）
    ，其受本件刑之宣告，日後當知所惕勵而無再犯之虞，本院認其所宣告之刑以暫
    不執行為適當，爰併予宣告緩刑四年，以勵自新。
據上論斷，應依刑事訴訟法第三百六十八條，刑法第七十四條第一款判決如主文。
本案經檢察官劉靜婉到庭執行職務。
中    華    民    國      九十    年      十二      月      三十一      日
                            臺灣高等法院刑事第十五庭
                                審判長法  官  房  阿  生
                                      法  官  雷  元  結
                                      法  官  鄧  振  球
右正本證明與原本無異。
駕車肇事逃逸部分如不服本判決應於收受送達後十日內向本院提出上訴書狀，其未敘
述上訴之理由者並得於提起上訴後十日內向本院補提理由書（均須按他造當事人之人
數附繕本）。
其他部分不得上訴。
                                      書記官  李  麗  花
中    華    民    國    九十一    年        一      月        三        日
附錄本案論罪科刑法條：
刑法第一百八十五條之三
服用毒品、麻醉藥品、酒類或其他相類之物，不能安全駕駛動力交通工具而駕駛者，
處一年以下有期徒刑、拘役或三萬元以下罰金。
刑法第一百八十五條之四
駕駛動力交通工具肇事，致人死傷而逃逸者，處六月以上五年以下有期徒刑。
刑法第二百八十四條第一項
因過失傷害人者，處六月以下有期徒刑、拘役或五百元以下罰金。致重傷者，處一年
以下有期徒刑、拘役或五百元下罰金。
刑法第三百二十一條第一項
犯竊盜罪而有左列情形之一者，處六月以上五年以下有期徒刑：
一、於夜間侵入住宅或有人居住之建築物、船艦或隱匿其內而犯之者。
二、毀越門扇、牆垣或其他安全設備而犯之者。
三、攜帶兇器而犯之者。
四、結夥三人以上而犯之者。
五、乘火災、水災或其他災害之際而犯之者。
六、在車站或埠頭而犯之者。


司法院資訊處製作；財團法人民間司法改革基金會備份。
